【裁判字號】    99,交聲,874
【裁判日期】    990326
【裁判案由】    聲明異議
【裁判全文】
臺灣臺中地方法院交通事件裁定         99年度交聲字第874號
原處分機關  交通部公路總局臺中區監理所
異  議  人
即受處分人  甲○○
上列異議人即受處分人因違反道路交通管理處罰條例案件，對於
交通部公路總局臺中區監理所民國九十九年一月二十五日所為之
處分（原處分：中監違字第裁六０－ＧＥ0000000號裁決
書），聲明異議，本院裁定如下：
    主  文
異議駁回。
    理  由
一、原處分機關即交通部公路總局臺中區監理所（下稱原處分機
    關）略以：異議人即受處分人（下稱受處分人）甲○○於民
    國九十八年九月二十三日十一時十三分時許，駕駛車牌號碼
    五九八三—ＬＲ號自用小客車，行經臺中市○○路○段一九
    九巷處，因「闖單行道」違規，經臺中市警察局第一分局當
    場舉發，受處分人於九十八年十一月十五日向警方提出申訴
    ，案經警方查證違規屬實，原處分機關遂依道路交通管理處
    罰條例第四十五條第一款及違反道路交通管理事件統一裁罰
    基準表之規定，於九十九年一月二十五日以中監違字第裁六
    ０－ＧＥ0000000號裁決書裁處受處分人罰鍰新臺幣
    （下同）九百元，並依同條例第六十三條第一項第一款記違
    規點數一點，逾期則依裁決書處罰主文規定裁處等語。
二、受處分人異議要旨略為：臺中市警察局未在臺中港路一九九
    巷口明顯處設置單行道或禁止進入標示，亦未善盡設定紅綠
    燈之責，該路口之紅綠燈應只能亮紅燈，亮綠燈讓人誤以為
    可以通行進入，顯然係錯誤的指示，故該「禁止進入標誌」
    明顯設置不當，引人錯誤而誤駛進入，實非汽車駕駛人故意
    闖入，相較於該路段附近之單行道，隨處可見清楚的「禁止
    進入標誌」，唯獨該巷口未設置，爰聲明異議等語。
三、按禁止進入標誌「禁１」，用以告示任何車輛不准進入，設
    於禁止車輛進入路段入口顯明之處；駕駛人駕駛汽車，應遵
    守道路交通標誌、標線、號誌之指示，道路交通標誌標線號
    誌設置規則第七十三條第一項、道路交通安全規則第九十條
    分別定有明文。次按汽車駕駛人，不依遵行之方向行駛者，
    處六百元以上一千八百元以下罰鍰，復為道路交通管理處罰
    條例第四十五條第一款所明文規定。再汽車駕駛人駕駛汽車
    有違反道路交通管理處罰條例第四十五條規定者，除應依該
    條所規定之罰緩處罰外，並予記違規點數一點，亦為道路交
    通管理處罰條例第六十三條第一項第一款所明定。是行為人
    駕駛車輛不按遵行之方向行駛而為警舉發，於期限內繳納罰
    緩或到案聽後裁決或提出申訴或陳述，經處罰機關調查後仍
    認定其有不按遵行之方向行駛之違規行為者，依違反道路交
    通管理事件統一裁罰基準及處理細則第二條第二項所定之違
    反道路交通管理事件統一裁罰基準表之規定，須對該行為人
    處以九百元之罰鍰，並記違規點數一點。
四、本件受處分人固不否認駕駛前揭車號之自小客車於前開時間
    行經上開地點，但辯稱伊無看見禁止進入之標誌云云。惟查
    ：
（一）經本院於九十九年三月十六日上午十時許至上開違規地點
      進行勘驗，該臺中港路一段一九九巷與臺中港路口，巷口
      左側立有禁止進入之標誌，右側設有三時相紅綠燈，紅綠
      燈右側另設立禁止進入圓形標誌等情，有勘驗筆錄、現場
      照片五幀在卷可稽。受處分人抗辯稱本件舉發當時該巷口
      並未設置如勘驗筆錄所載之巷口左側立牌禁止進入之標誌
      ，並提出其自行於九十九年一月二十一日所拍攝之路口照
      片二張為證。查證人即舉發員警蘇振榮證稱臺中港路一九
      九巷左側禁止進入立牌是否於本件舉發時即已設立，伊不
      清楚等語。而觀諸受處分人於九十九年一月二十一日自行
      拍攝照片，該巷口左側並未設有立牌禁止進入之標誌，足
      見本件舉發時即九十八年九月二十三日該巷口左側尚未設
      置立牌禁止進入之標誌，堪予認定。
（二）但查舉發地點即巷口右側設有三時相紅綠燈，紅綠燈旁即
      設有禁止進入之圓形標誌，且該標誌並無遭遮蔽致無法看
      清之情況，有上開勘驗筆錄及現場照片在卷可稽。證人即
      本件舉發警員蘇振榮亦證稱：「我當天是站在中港路一九
      九巷與一九九巷一弄口執行交通告發勤務，於九十八年九
      月二十三日上午十一時十三分左右，發現受處分人駕駛自
      小客車車號五九八三─ＬＲ違規逆向駛入中港路一九九巷
      ，我在一九九巷一弄口攔停告發。本件舉發我是依紅綠燈
      旁之禁止進入標誌為舉發。」（見本院九十九年三月十六
      日筆錄）。足證本件舉發時上開紅綠燈旁之圓形禁止進入
      標誌即已設立。
（三）按禁制標誌設於距禁制事項之起點至一百公尺間適當之地
      點；標誌以豎立於行車方向之右側為原則，特殊情況得豎
      立於行車方向之左側或以懸掛方式設置之；除本規則另有
      規定外，標誌之牌面應與行車方向成九十度角為原則，但
      得視實際情況酌量調整其水平或俯仰角度，此觀道路交通
      標誌標線號誌設置規則第五十七條第五款、第十六條第一
      項、第二項之規定自明。本件就卷內之勘驗照片觀之，雖
      無上開左側禁止進入立牌，但於三時相紅綠燈右側另有設
      立禁止進入圓形標誌，而該禁止進入標誌係設置於臺中市
      ○○○路一九九巷與臺中港路口處起始點，且係設置於標
      誌桿頂端顯而易見之處，並無位置過高或過低，致駕駛人
      難以目視之情形；且該標誌面積甚大，並以紅底搭配白色
      圖樣之醒目設計方式，衡情駕駛人於駛至該路口前之相當
      距離時，應得發見該標誌，而即時依指示方向行駛。
（四）雖受處分人辯稱依其沒有看到標誌云云，然依受處分人於
      本院勘驗現場時陳稱：「當天我是由中港路一段一九九巷
      對面穿越中港路進入一九九巷，當天我前方有大貨車擋住
      視線，一九九巷口顯示綠燈，而且一九九巷正好沒有其他
      車輛，我因為中港路車流量大，所以注意其他車輛，而沒
      有注意到紅綠燈旁的禁止進入的標誌。」等語。核受處分
      人上開所述可知受處分人既係因紅綠燈號誌顯示綠燈始自
      臺中港路一九九巷對面巷道穿越臺中港路進入臺中港路一
      九九巷，顯見受處分人於看見綠燈號誌時，應得同時看見
      禁止進入之標誌，而該禁止進入禁制標誌實已清晰可辨識
      ，且依卷附之照片，並無表示可雙向行駛之分隔線，又無
      何複雜情形導致駕駛人難以辨識標誌之情形，客觀上並無
      足使人誤認此路段為雙向道之可能，是受處分人辯稱其不
      清楚該路段為單行道，顯係自身對道路交通標誌之忽略所
      致。況臺中港路一九九巷巷道狹小，而該巷道車輛之行車
      方向均由該巷駛入臺中港路即由南向北方向，輔以臺中港
      路一九九巷入口處禁止進入之標誌，豈有不知該處車輛之
      遵行方向應為由南向北，而非由北向南，亦不可能認為該
      處可供雙向通行。臺中港路一九九巷口起始點有禁止進入
      之標誌，已盡相當告知義務，受處分人亦可由其他車輛之
      行進方向研判其確已逆向行駛，而受處分人係考領有駕駛
      執照之人，對交通標誌應有一定之認識，且行車時理當隨
      時注意車前狀況及各種標誌，自無要求主管機關僅得於特
      定方向豎立標誌之理。是受處分人於行駛該路段時，施以
      一般通常用路人之注意，當可發現該路段為單行道並加以
      遵守，是若受處分人於行車時未及注意，或選擇性判讀交
      通號誌，顯屬可歸責於己，並非該禁止進入標誌之設置有
      何不當，要難將受處分人應負之違規責任歸咎於交通標誌
      之主管機關，故受處分人所為抗辯，不足採取。
（五）再者，受處分人以上開紅綠燈三時相號誌燈設計不良等詞
      置辯。按道路交通標誌標線號誌設置規則第二百零六條第
      一款規定：「在無其他標誌、標線禁制或指示下，圓形綠
      燈表示准許車輛直行或左、右轉。」是若有其他標誌（如
      本件禁止進入之標誌），用路人即先參照該標誌之指示，
      始能判斷直行或左、右轉。參以本件紅綠燈號誌旁之禁止
      進入標誌後，縱使號誌燈顯示圓形綠燈，亦得推知該路口
      僅能左、右轉，而不能直行進入臺中港路一九九巷，況該
      圓形綠燈亦係提醒用路人自臺中港路一九九巷口可能有車
      輛駛出通行進入臺中港路交叉路口，避免行車動線受阻、
      及防止與執行來車發生碰撞危險之功能，故該三時相號誌
      燈顯示圓形綠燈，難謂有何指示不清或錯誤，附此敘明。
五、綜上所述受處分人確有在前揭時地不按遵行之方向行駛，原
    處分機關依道路交通管理處罰條例第四十五條第一款、第六
    十三條第一項第一款及違反道路交通管理事件統一裁罰基準
    表規定之規定，裁處受處分人罰鍰九百元並予記違規點數一
    點之處分，並無違誤。本件異議為無理由，應予駁回。
六、依道路交通管理處罰條例第八十七條第二項，道路交通案件
    處理辦法第十九條，裁定如主文。。
中    華    民    國    99    年    3     月    26    日
                  交通法庭    法  官  周玉蘭
以上正本證明與原本無異。
如不服本裁定應於送達後5日內向本院提出抗告狀 (應附繕本)並
敘述抗告之理由。
                              書記官  黃泰能
中    華    民    國    99    年    3     月    26    日

司法院資訊處製作；財團法人民間司法改革基金會備份。
